【裁判字號】    95,交聲,1524
【裁判日期】    951122
【裁判案由】    交管條例聲異
【裁判全文】
臺灣板橋地方法院交通事件裁定        95年度交聲字第1524號
原處分機關  交通部公路總局臺北區監理所蘆洲監理站
異  議  人
即受處分人  甲○○
上列受處分人即異議人因違反道路交通管理處罰條例案件，對於
交通部公路總局臺北區監理所蘆洲監理站民國95年8 月10日所為
之北監蘆字第裁46-ABL003019號裁決處分，聲明異議，本院裁定
如下：
    主  文
異議駁回。
    理  由
一、原處分機關以本件異議人即受處分人甲○○於民國95年3 月
    5 日下午1 時48分許，騎乘車牌號碼GIZ-517 號重型機車沿
    臺北市○○○路由南往北方向行駛，行經臺北市○○○路與
    南京東路交岔路口時，因不依兩段式左轉規定左轉進入南京
    東路，經舉發單位臺北市政府警察局松山分局交通分隊值勤
    員警以受處分人有「機車不依規定兩段式左轉」之違規事實
    ，攔停稽查，並以掌電字第ABL003019 號違反道路交通管理
    事件通知單舉發移送，原處分機關並依道路交通管理處罰條
    例第48條第1 項第2 款，裁處受處分人罰鍰新臺幣（下同）
    1,800 元，並依同條例第63條第1 項第1 款記違規點數1 點
    。
二、異議人異議意旨略以：(一)、舉發地點機車兩段式左轉之標示
    不明確，且該地因地形、地勢及對向路口距離太遠之關係，
    看不到待轉區，舉發當時也有很多人被開單，顯見該路口的
    標誌設置不夠周全。(二)、異議人被開單後本想等正式紅單來
    再申訴，等了2 個月都沒等到，於是將警察當時開立之電子
    單據仔細看1 遍，才看到最下面1 行用電子感應列印之小字
    ，有些模糊的寫著：本單為正式通知單... 等語，便趕緊到
    郵局繳款，但罰款已由600 元變為1,800 元。該電子單據既
    是正式紅單，即應該將字體放大並放在明顯易見之處提醒民
    眾，避免民眾延誤申訴及繳款期限，而使罰鍰加倍，故不服
    原裁決處分，爰依法聲明異議云云。
三、按道路交通管理處罰條例第48條業於95年7 月1 日修正公布
    施行，修正前道路交通管理處罰條例第48條第2 款、第63條
    第1 項第1 款規定，汽車駕駛人轉彎時，有不依標誌、標線
    、號誌指示者，處200 元以上600 元以下（指銀元）（即新
    臺幣600 元以上1,800 元以下）罰鍰，並記違規點數1 點，
    而依修正後道路交通管理處罰條例第48條第1 項第2 款、第
    63條第1 項第1 款規定，汽車駕駛人轉彎時，有不依標誌、
    標線、號誌指示者，處新臺幣600 元以上1,800 元以下罰鍰
    ，並記違規點數1 點，比較修法前後對於汽車駕駛人不依標
    誌、標線、號誌指示轉彎違規行為之規定，僅將原訂以銀元
    為罰鍰計算單位改為以新臺幣為計算單位，罰鍰數額則未變
    動。次按行為後法律或自治條例有變更者，適用行政機關最
    初裁處時之法律或自治條例；但裁處前之法律或自治條例有
    利於受處罰者，適用最有利於受處罰者之規定，行政罰法第
    5 條定有明文。本件違規行為發生時間為95年3 月5 日，原
    處分機關裁處日期為95年8 月10日，而修正前同條例第48條
    第2 款、第63條第1 項第1 款規定並無較有利於受處分人之
    情形，揆諸前揭說明，應適用原處分機關裁處時即修正後之
    法律，合先敘明。經查：
(一)、本件異議人即受處分人甲○○於95年3 月5 日下午1 時48
      分許，騎乘車牌號碼GIZ-517 號重型機車沿臺北市○○○
      路由南往北方向行駛，行經臺北市○○○路與南京東路交
      岔路口時，因不依兩段式左轉之規定左轉進入南京東路，
      由舉發單位臺北市政府警察局松山分局交通分隊值勤員警
      以受處分人有「機車不依規定兩段式左轉」之違規事實，
      攔停當場舉發等情，為異議人所不爭執，並有掌電字第AB
      L003019 號違反道路交通管理事件通知單影本1 紙在卷可
      稽。
(二)、異議人雖以遭舉發地點因地形、地勢及對向路口距離太遠
      看不到待轉區云云為辯，惟按標誌、標線、號誌之設置目
      的，在於提供車輛駕駛人及行人有關道路路況之警告、禁
      制、指示等資訊，以便利行旅及促進交通安全，道路交通
      標誌標線號誌設置規則第2 條定有明文，是異議人既騎乘
      機車參與道路交通，自應對道路上設置之所有標誌、號誌
      、標線加以特別之注意，並確實遵守，以維自身及其他用
      路人之安全；據此，核諸異議人行向即臺北市○○○路由
      南往北方向，與南京東路交岔路口之光復北路中央分隔島
      上之紅綠燈號誌桿，及前開交付路口之南京東路上之紅綠
      燈號誌桿上，均各設有機車兩段式左轉標誌1 面，此外，
      由光復北路左轉南京東路之右側路旁樹上，另亦設有機車
      兩段式左轉標誌1 面等情，有臺北市政府警察局松山分局
      舉發違反道路交通管理事件員警答辯表所附前開交岔路口
      之照片在卷可據，是以此等標誌之設置位置而言，駕駛人
      於將通過系爭交岔路口之際，或對前開交岔路口之紅綠燈
      ，或對路旁右側稍加注意，即可一併注意到前開機車兩段
      式左轉之標誌，而知悉若欲左轉應前行駛至機車待轉區○
      ○○段式左轉，詎其猶疏未注意前開標誌規定，逕自左轉
      ，異議人前開所辯，尚無足採。
(三)、另異議人辯稱以為電子單據非正式罰單，故等正式罰單寄
      發後才要提出申訴，結果沒等到罰單反而被加倍罰鍰云云
      ，惟異議人既已收受該通知單，而該通知單上亦已載明：
      「得採郵繳或語音轉帳... 違反道路交通管理處罰條例第
      48條第1 項第2 款機車不依規定兩段式左轉... 到案日期
      95年3 月20日、到案處所蘆洲監理站... 」等字樣；且該
      單正面下方亦明示「本單為正式通知單若採郵繳請於5日
      後繳納」之字樣，依社會一般觀念，應可知悉此單乃繳交
      罰鍰之單據。縱異議人不清楚該單是否為正式罰單，亦應
      儘速向相關單位查詢。況其考領有機車駕駛執照，對於道
      路交通違規之處罰程序應知之甚詳，尚難執其乃第1 次收
      到電子罰單作為逾期繳交罰鍰之正當理由，其此部份所辯
      ，亦不足採。
四、從而，異議人既確有不依標誌標線號誌指示之交通違規事實
    ，原處分機關依道路交通管理處罰條例第48條第2 款及第63
    條第1 項第1 款規定，對上開機車駕駛人即異議人裁處罰鍰
    1,800 元，並記違規點數1 點，尚無違誤。本件異議人之聲
    明異議為無理由，應予駁回。
據上論斷，應依道路交通案件處理辦法第19條，裁定如主文。
中    華    民    國    95    年    11    月    22    日
                  交通法庭   法  官  陳明偉
以上正本證明與原本無異。
如不服本裁定，應於裁定送達後5 日內向本院提出抗告狀。
                             書記官  陳慧儷
中    華    民    國    95    年    11    月    22    日


司法院資訊處製作；財團法人民間司法改革基金會備份。
